【裁判字號】    95,訴,390
【裁判日期】    970728
【裁判案由】    遷讓房屋等
【裁判全文】
臺灣士林地方法院民事判決               95年度訴字第390號
原      告  甲○○○
原      告  丁○○
兼上2人共同
訴訟代理人  乙○○
被      告  丙○○
訴訟代理人  何乃隆律師
上列當事人間請求遷讓房屋等事件，本院於民國97年6 月27日言
詞辯論終結，判決如下：
    主  文
原告之訴及假執行之聲請均駁回。
訴訟費用由原告負擔。
    事實及理由
一、本件原告經合法通知，未於最後言詞辯論期日到場，核無民
    事訴訟法第386 條各款所列情形，爰依被告之聲請，由其一
    造辯論而為判決。
二、按訴狀送達後，原告不得將原訴變更或追加他訴，但擴張或
    減縮應受判決事項之聲明者，不在此限，民事訴訟法第255
    條第1 項第3 款定有明文。本件原告起訴時原聲明：一、先
    位聲明：被告應給付新臺幣69萬元，及自繕本送達之翌日起
    至清償日止，按年息5 ％計算之利息，或將坐落臺北縣三芝
    鄉○○○街11號6 樓房屋遷讓返還原告，並給付自93年7 月
    29日起至遷讓之日止之房租，及年息5 ％計算之利息。二、
    背位聲明：(一)被告應返還原租約所約定之設計圖說上總金額
    192 萬元之所有裝潢設備於本案房屋內。(二)訴訟費用由被告
    負擔。(三)原告願供擔保，請准宣告假執行。嗣於95年7 月11
    民事追加起訴狀變更聲明為：(一)被告應將坐落臺北縣三芝鄉
    ○○○街11號6 樓房屋遷讓返還原告。(二)訴訟費用由被告負
    擔。(三)原告願供擔保，請准宣告假執行。嗣於95年8 月7 日
    本院言詞辯論期日變更聲明為：(一)被告應將坐落台北縣三芝
    鄉○○○街11號6樓之房屋遷讓返還予原告丁○○。(二)被告
    應給付原告甲○○○新台幣290,268元、原告乙○○2,932元
    ，均自起訴狀繕本送達之翌日起至清償日止，按年息5%計算
    之利息。(三)被告應給付原告丁○○新台幣18萬元，及自95年
    8月7日言詞辯論筆錄影本送達之翌日起至清償日止，按年息
    5％計算之利息。(四)被告應自95年7月20日起至遷讓返還第一
    項之房屋之日止，按月給付原告丁○○新台幣2 萬元。(五)訴
    訟費用由被告負擔。(六)原告願供擔保，請准宣告假執行（卷
    一第83頁）。被告於95年12月6 日本院勘驗期日將系爭房地
    點交予原告，原告爰於96年8 月13日變更聲明為：(一)被告應
    給付原告甲○○○新台幣290,268 元、原告乙○○2,932 元
    ，均自起訴狀繕本送達之翌日起至清償日止，按年息5 ％計
    算之利息。(二)被告應給付原告丁○○新台幣18萬元，及自本
    訴狀送達翌日起至清償日止，按年息5 ％計算之利息。(三)訴
    訟費用由被告負擔。(四)原告願供擔保，請准宣告假執行（卷
    二第101 頁）。核其所為係屬訴之變更或追加，惟其所主張
    之基礎事實，仍與原訴主張者相同，且被告對此並無異議而
    為本案之言詞辯論，揆之首揭規定，自屬可許。又原告於本
    院言詞辯論終結後之同日即97年6 月27日提出民事陳明狀變
    更聲明部分，因係於言詞辯論終結後始行提出，本院不予審
    酌，附予敘明。
三、本件原告起訴主張：原告甲○○○、乙○○自本院92年度執
    字第6145號清償債務強制執行事件，拍定土地坐落臺北縣三
    芝鄉○○段土地公坑小段5 之102地號、同段北勢子小段200
    地號，同段北勢子小段1049建號即門牌臺北縣三芝鄉○○○
    街11號6 樓建物（下稱系爭房地），並於民國（下同）93年
    7 月29日領得權利移轉證書。嗣於94年4 月20日將系爭房地
    所有權移轉登記予原告丁○○。被告係大學畢業目前經營室
    內設計公司，其除有系爭房地樓下即門牌臺北縣三芝鄉○○○街11號4 樓房地所有權外，亦與系爭房地前手即訴外人戊○○於88年3 月15日，合意以裝潢費新臺幣192 萬元，按月
    折抵租金2 萬元，簽立租期自88年3 月15日起至96年3 月15
    日止之租賃契約（下稱第1 分租約，卷一第14頁以下），主
    張拒絕給付租金及遷讓房屋。惟系爭房地土地謄本記載原所
    有權人即訴外人福億建設股份有限公司（下稱福億建設公司
    ）、玉山商業銀行股份有限公司（下稱玉山銀行）於88年6
    月5 日始辦妥買賣及設定登記，依論理及經驗法則，被告豈
    有未經查證所有權人而貿然進屋裝潢並簽立第1 分租約，又
    豈會置自己之房地不加裝潢，卻花費192 萬元裝潢他人房地
    ？被告自始積欠社區管理費10餘萬元，列名該社區欠繳管理
    費之首，被告費心費力裝潢他人房地，卻吝於繳交社區管理
    費？且據聞戊○○為福億建設公司工務經理，系爭房地之裝
    潢家具係拆自該公司之樣品屋，故被告實無向戊○○租賃系
    爭房地之必要。又戊○○將系爭房地設定第一順位抵押權予
    玉山銀行時，曾簽立切結書表示系爭房地並無出租情事。復
    福億建設公司於88年5 月31日向臺北縣淡水地政事務所申請
    所有權移轉登記時，亦保證系爭房地確係自用並未出租他人
    。再臺北縣政府警察局淡水分局92年6 月13日北縣淡警刑讓
    字第0920011002號函，記載系爭房地為被告居住使用，並無
    租貸情事。又若第1 分租約屬實，被告為何拒絕提供設計圖
    說、裝潢項目及施工廠商名冊。且被告於90年6 月29日至臺
    北縣三芝鄉戶政事務所辦理遷移戶籍至系爭房地時，曾提供
    其與戊○○於89年12月5 日簽立租期自89年12月起至91年12
    月5 日止，按月給付租金12,000元之租賃契約（下稱第2 份
    租約，卷一第58頁以下），以上皆可證明2 份租約自相矛盾
    ，內容前後不實，顯係被告與戊○○共謀不法占有系爭房地
    ，系爭房地於88年3 月15日並無出租情事，第1 份租約顯係
    偽造。又被告雖已於95年12月6 日將系爭房地點交與原告，
    惟被告前於95年11月15日本院勘驗期日前，故意拔除洗衣機
    之水管，造成室內積水，又不同意原告幫忙清理，為此，爰
    依不當得利、侵權行為、民法第148 條、第425 條、法律關
    係提起本件訴訟，並聲明：(一)被告應將坐落台北縣三芝鄉○○○街11號6 樓之房屋遷讓返還予原告丁○○。(二)被告應給
    付原告甲○○○新台幣290,268 元、原告乙○○2,932 元，
    均自起訴狀繕本送達之翌日起至清償日止，按年息5%計算之
    利息。(三)被告應給付原告丁○○新台幣18萬元，及自95年8
    月7 日言詞辯論筆錄影本送達之翌日起至清償日止，按年息
    5 ％計算之利息。(四)被告應自95年7 月20日起至遷讓返還第
    一項之房屋之日止，按月給付原告丁○○新台幣2 萬元。
    (五)原告願供擔保，請准宣告假執行。
四、被告主張
    被告以下列情詞置辯，並聲明：(一)原告之訴及其假執行之聲
    請均駁回。(二)訴訟費用由原告負擔。(三)如受不利判決，願供
    擔保請准宣告免為假執行。
    被告係室內設計師，因非常喜歡系爭房地之環境，遂與戊○○簽立第1 份租約。嗣被告於90年6 月29日前往臺北縣三芝
    鄉戶政事務所，欲辦理戶籍遷移至系爭房地時，因未帶第1
    分租約，且被告平日事務繁忙，為免多跑一次或改日再辦之
    煩，於徵得戊○○之同意後，於附近商店購買制式租賃契約
    書，隨意填載簽約日為89年12月5 日，租期自89年12月5日
    起至91年12月5 日止，租金每月12,000元之第2 份租約，以
    便完成戶籍遷移程序，因此系爭2 份租約對於原告均先後繼
    續存在，原告實無理由向被告提出給付租金、遷讓房屋之請
    求。且系爭租約經本院檢察署對被告為不起訴處分，確認系
    爭租約並非偽造云云。
五、如下事實為兩造所不爭執：(一)玉山銀行前執臺灣臺北地方法
    院89年度促字第21162 號支付命令及其確定證明書，聲請本
    院民事執行處以89年度執字第14823 號清償債務強制執行事
    件獲准，拍賣系爭房地。嗣系爭房地經3 次拍賣均無人應買
    ，依強制執行法第95條第2 項規定視為撤回不動產之執行，
    執行法院並發給債權憑證。(二)嗣玉山銀行於92年3 月25日執
    89 年 度執字第14823 號債權憑證，聲請執行法院以92年度
    執字第6145號清償債務強制執行事件獲准，拍賣系爭房地，
    嗣玉山銀行陳報被告與戊○○簽立第1 份租約，經玉山銀行
    聲請執行法院除去被告與戊○○簽立之第1 份租約之租賃關
    係，執行法院於93年2 月25日駁回玉山銀行之聲請。系爭房
    地經三次拍賣無人應買，於93年7 月7 日經由特別拍賣程序
    ，由甲○○○、乙○○拍定，於渠等繳足價金後，以93年7
    月16日士院儀92執夏字第6145號核發權利移轉證書。以上並
    經本院依職權調閱本院89年度執字第14823 號、92年度執字
    第6145號執行卷查核屬實。(三)本院會同兩造於95年11月15日
    上午10時前往系爭房屋勘驗結果略如下：被告曾就系爭房屋
    作下述工程：一、拆除工程：地坪磁磚刨除（改舖設木地板
    ）、四個牆面以水刀切割、原有浴室隔間拆除；二、泥作工
    程：地面粉光整理及防水、二間廁所砌磚、牆壁砌割切補、
    外面二個陽台部分磁磚修補。三整間水電管路重配，衛浴設
    備、廚房設備全部更新。四、四個氣密窗（鋁製）。五、鐵
    工部分：外搭露台（不銹鋼）、夾層約（約20幾坪）。六、
    木作工程：樓上、樓下天花板（約40坪）、樓梯及更衣間、
    一個和式拉門、地板、臥室床頭、化粧台、置物櫃、書櫃。
    七、油漆部分：全部粉刷坪數約50坪、牆面做兩度3 漆。八
    、歐式廚具（含烘碗機）。九、燈飾部分；十、窗簾部分，
    全部為進口連布包床頭板亦同（被告稱此部分花費10幾萬元
    ），十一、玻璃、十二、廁所、洗依間磁磚、樓上夾層地毯
    等。上開室內裝璜情形，為兩造所不爭執，並經記明勘驗筆
    錄在卷可稽，自堪信為真實。
六、本院應審究者為：系爭第1 份租約及第2 份租約是否均為真
    正？原告得否對被告主張不當得利及侵權行為損害賠償？
  (一)經查，被告係室內設計師，為原告所不爭執，而被告就系爭
    房屋有多項裝璜及改裝：包括：拆除工程、泥作工程、整間
    水電管路重配，衛浴設備、廚房設備全部更新、四個氣密窗
    、外搭露台、夾層（約20幾坪）之鐵工、樓上、樓下天花板
    （約40坪）、樓梯及更衣間、和式拉門、地板、臥室床頭、
    化粧台、置物櫃、書櫃等木作、油漆（全部粉刷坪數約50坪
    、牆面做兩度3 漆）、歐式廚具、燈飾、進口窗簾、玻璃、
    、廁所、洗依間磁磚、樓上夾層地毯等。已如前述，其花費
    以市價估，應有1 、2 百萬元，是以被告所稱向李連星承租
    系爭房屋，應屬非虛，是其第1 份租約尚難認為虛偽無效。
    至於第２份租約，據被告稱：係因被告後來於90年6 月29日
    前往臺北縣三芝鄉戶政事務所，欲辦理戶籍遷移至系爭房地
    時，因未帶第1 份租約，且被告平日事務繁忙，為免多跑一
    次或改日再辦之煩，於徵得戊○○之同意後，於附近商店購
    買制式租賃契約書，隨意填載簽約日為89 年12 月5 日，租
    期自89年12月5 日起至91年12月5 日止，租金每月12,000元
    之第2 份租約，以便完成戶籍遷移程序等語，衡情亦非不合
    情理。原告徒以兩份租約之日期不同，而認第1 份租約為虛
    偽無效，自非可採。據上，被告之租約即非無效，基於買賣
    不破租賃之原則，上開租約對於承買系爭房屋之原告等人仍
    類有效。是以，原告基於仍存續之租約繼續使用系爭房屋，
    自無何不當得利之可言。從而，原告等基於不當得利之法律
    關係訴請被告等應給付相當於租金之損害金，自非有理，應
    予駁回。
  (二)又原告主張系爭房屋被告雖已於95年12月6 日點交與原告，
    此為兩造所不爭執，則原告丁○○訴請：被告應將坐落台北
    縣三芝鄉○○○街11號6 樓之房屋遷讓返還予原告丁○○部
    分之訴，既已欠權利保護之必要，應予駁回。
  (三)另原告又主張被告前於95年11月15日本院勘驗期日前，故意
    拔除洗衣機之水管，造成室內積水，又不同意原告幫忙清理
    ，為此依侵權行為之法律關係請求被告損害賠償乙節，業據
    被告所否認，原告復不能舉證被告確有上開導致室內積水之
    侵權行，則其主張依侵權行法則請求航口償損害，即嫌無據
    ，應予駁回。
七、綜上，原告提起本訴，請求：(一)被告應將坐落台北縣三芝鄉
    ○○○街11號6 樓之房屋遷讓返還予原告丁○○。(二)被告應
    給付原告甲○○○新台幣290,268 元、原告乙○○2,932 元
    ，均自起訴狀繕本送達之翌日起至清償日止，按年息5%計算
    之利息。(三)被告應給付原告丁○○新台幣18萬元，及自95年
    8 月7 日言詞辯論筆錄影本送達之翌日起至清償日止，按年
    息5 ％計算之利息。(四)被告應自95年7 月20日起至遷讓返還
    第一項之房屋之日止，按月給付原告丁○○新台幣2 萬元，
    並無理由，應予駁回。
八、原告之訴既經駁回，其假執行之聲請已失所依附，應併予駁
    回。
九、本件為判決之基礎已臻明確，兩造其餘攻擊防禦方法核與本
    件判決結果無影響，爰不予一一論述，附此敘明。
十、據上論結，本件原告之訴為無理由，並依民事訴訟法第385
    條第1 項前段、第78條、第85條1 項，判決如主文。
中    華    民    國    97    年    7     月    28    日
                  民事第一庭  法  官  洪舜帆
以上正本證明與原本無異。
如對本判決上訴，須於判決送達後20日內向本院提出上訴狀。
中    華    民    國    97    年    11    月    7     日
                              書記官  黃秀雲


司法院資訊處製作；財團法人民間司法改革基金會備份。
